---
title: 텍스트 분석을 통한 프로듀스X101 데뷔조 예측 2 [데이터 전처리]
author: JDW
date: '2019-12-15'
slug: 
categories:
  - 데이터분석
tags:
  - R
---

```{r, message=FALSE, include=FALSE}
library(tidyverse)
library(data.table)
library(knitr)

```

# 데이터 전처리 

이번 파트는 데이터 전처리 과정을 다룹니다. 
<br>
<br>
크롤링한 데이터들은 사용하기 위해서는 적합한 형태로 변환을 해야 하는 과정이 필요합니다. 크롤링한 데이터를 그대로 사용하는 경우는 극히 드물다고 할 수 있습니다. 
<br>
<br>
데이터 분석의 과정을 요리에 비유하는 분들이 많이 계시는데요. 크롤링과 같은 수단을 통해서 데이터를 확보하는 과정을 재료 확보라고 생각을 해 보자면 데이터를 정제하고 전처리하는 과정을 요리에선 재료를 다듬고 손질하는 과정으로 생각할 수 있습니다. 마트에서 사온 채소나 고기등을 손질하지 않고서 그대로 요리할순 없듯이 우리가 확보한 데이터를 전처리 하지 않고서 분석을 하는것은 극히 드물다고 할 수 있습니다. 
<br>

<br>
파일들을 R로 불러들이겠습니다.

```{r, message=FALSE}

# ---- 패키지 호출 ----

library(dplyr)
library(ggplot2)
library(lubridate)
library(stringr)
library(gtools)

# ---- for문을 활용한 데이터 불러오기 및 취합 ----

dir <- 'C:/Users/JDW/Desktop/my_cloud/OneDrive/R/producex/data'
filelist <- list.files(dir)
filelist <- mixedsort(filelist, decreasing = T)
pxdata <- data.frame()
temp <- NULL

for(file in filelist){
    if(str_sub(file, -3, -1) == 'csv'){
        temp <- fread(paste(dir, file, sep = '/'), header = T, stringsAsFactors = F)
        temp <- temp %>% select(p_title, p_time)
        pxdata <- rbind(pxdata, temp)
        
        rm(temp)
    }else{
        next
    }

}


```

<br>

코드의 해석은 다음과 같습니다. 먼저 데이터가 들어있는 폴더의 경로를 `dir` 객체에 담아 둡니다. <br>
다음으로 r의 내장함수인 `list.files()` 함수를 이용하여 폴더에 들어있는 파일들을 파악하고, 이를 `filelist`라는 이름의 객체에 담았습니다.<br>
`gtools::mixedsort()` 함수는 r의 기본 `sort()`함수가 처리하지 못하는 문자열형태의 숫자를 할 때에 사용되는 함수입니다.
`list.files(dir)`로 불러들인 `filelist` 가 문자열이기 때문에 인간이 상식적으로 생각하는 형태로 정렬을 하지 못합니다. 간단한 예를 들어 설명해 보겠습니다. 
<br>
<br>
<br>

***

## mixedsort() 함수 
<br>


```{r, message=FALSE}
t1 <- c(1:20) %>% as.character()
t2 <- c(1:20) %>% as.numeric()
```
```{r, message=FALSE}
str(t1)
str(t2)
```

<br>
`t1`객체와 `t2` 객체는 각각 1~20 까지의 데이터가 들어가 있는데요. `t1`은 문자열로 이루어져 있고, `t2`는 숫자로 구성되어 있습니다. 
<br>
<br>
한번 내장함수인 `sort()` 사용하여 동일한 결과가 나오는지 비교해 보겠습니다. 
<br>
<br>

```{r}
sort(t1)
sort(t2)
```

<br>
숫자형으로 되어있는 `t2` 객체는 정상적으로 정렬이 된 반면 문자형의 `t1` 은 1 10 11 ... 형태처럼 정렬이 안되었네요. <br>
이번에는 `gtools::mixedsort()` 함수를 사용해 보겠습니다. 
<br>
<br>


```{r}
library(gtools)

mixedsort(t1)
mixedsort(t2)
```

<br>
숫자형인 `t2`는 이전처럼 정렬이 되었군요. 문자형인 `t1`은 이번엔 제대로 정렬된 것을 확인할 수 있습니다. <br> 
숫자로 되어진 문자열의 정렬을 위해서 종종 `mixedsort()` 함수를 사용하곤 합니다. 

<br>

***

## 변수열 생성 
<br>


데이터 분석에 사용할 변수는 게시물 제목에 해당하는 `p_title` 변수와, 게시물 작성 시간에 해당하는 `p_time` 입니다. 
<br>

연습생들의 언급량이 에피소드별로 (1주간격으로) 어떻게-얼마나 변화했는지를 파악하는것이 본 데이터분석의 궁극적인 목적이기 때문에 분석에 대상이 되는 텍스트와 시간 변수를 제외한 나머지 데이터들은 제외해 주겠습니다. 
<br> 

```{r, message = FALSE}
pxdata <- pxdata %>% select(p_title, p_time)
```

<br>
그런다음 글 작성 시간을 의미하는 `p_time` 열을 사용하여 '년월일', '요일' 변수열을 생성해 주겠습니다. 
<br> 

```{r ,message=FALSE}
pxdata <- pxdata %>% mutate(p_ymd = as.Date(p_time), 
                            p_wday = lubridate::wday(as.Date(p_time), label = T),
                            )

```

<br>
에피소드별로 연습생들의 언급량이 어떻게 변화하였는지를 파악하기 위해서는 데이터를 에피소드별로 구분할 필요가 있습니다. 방송은 매주 금요일 밤 11시에 시작하여 그 다음날 토요일 오전 12시30분즈음 끝마쳤는데요. 그렇기에 토요일을 시작으로 금요일까지의 데이터를 에피소드의 영향력 구간이라고 설정하고, 데이터를 구분지었습니다. <br>

05월31일은 프로듀스X101 5화가 방영된 날이였기 때문에 수집을 시작한 06월01일을 에피소드 5화(`p_weeknum` = 5)로 설정하고 데이터를 순차적으로 구분지었네요.

```{r, message = FALSE}
pxdata$p_weeknum <- week(as.Date(pxdata$p_time) - 5) - 17 
```
<br> 
```{r, echo = FALSE, message=FALSE}
pxdata$p_weeknum <- week(as.Date(pxdata$p_time) - 4) - 17 
kable(head(pxdata, 10))
```

<center>
<em> 변수열이 생성된 데이터의 모습 </em> 
</center>

<br>
전처리 과정을 통하여 필요없는 변수열들은 제거하고, 분석에 필요한 새로운 변수열 (`p_ymd`, `p_wday`, `p_weeknum`)을 생성하였습니다. <br>
<br>
전처리한 데이터를 기반으로 다음장에서 본격적인 분석 및 시각화를 진행해 보도록 하겠습니다.  

























